臺灣高雄地方法院交通事件裁定　　　　95年度交聲字第923號
 原處分機關　高雄市政府
 異　議　人
 即受處分人　乙○○
上受處分人因違反道路交通管理處罰條例案件，對於高雄市交通
事件裁決所於95年11月16日所為處分（原處分案號：高市府交裁
字第裁32－Z00000000號），聲明異議，本院裁定如下：
    主  文
異議駁回。
    理  由
一、聲明異議意旨略以：異議人於民國95年10月13日上午11時12
    時許，駕駛車號X7-568號營業貨櫃曳引車，行經國道一號南
    下153 公里處，因行駛中線車道為警攔查，然該路段之路旁
    標誌既標明「內側車道為超車道」，復無標誌禁止大卡車使
    用內側車道，則異議人自得行駛內側車道超車，況同一時、
    地另有一輛大貨車亦使用內側車道超車，卻未為警攔查，顯
    見員警確有不當執勤情狀，為此聲明異議，請求撤銷原處分
    云云。
二、按「汽車行駛於高速公路或設站管制之道路，而不遵管制之
    規定者，處汽車駕駛人新臺幣三千元以上六千元以下罰鍰。
    」、「汽車駕駛人有左列各款所列條款之一者，除依原條款
    處罰鍰外，並予記點：(一)有第33條．．情形之一者，各記違
    規點數1 點。」道路交通管理處罰條例第33條第1 項、第63
    條第1 項第1 款定有明文。次按「汽車行駛高速公路，其車
    道之使用，除因交通事故及道路施工依臨時或可移動標誌指
    示或公路警察指揮外，應依設置之交通標誌、標線或號誌之
    規定，無設置者，應依左列規定：…(四)載重之大貨車、大客
    貨兩用車、聯結車行駛於長陡坡之下坡路段，除有特殊狀況
    外，應行駛外側車道，並禁止變換車道」高速公路交通管制
    規則第8 條第1 項第4 款亦有明定。
三、本件異議人於95年10月13日上午11時12分許駕駛車號X7-568
    號營業貨櫃曳引車，行經國道一號南下153 公里處，因未依
    該路段所設禁止標誌之指示，行駛於中線車道，經執勤員警
    當場開單舉發，並經高雄市政府交通局交通事件裁決中心於
    95 年11 月16日作成裁決，以異議人行駛高速公路未依規定
    行駛車道為由，依道路交通管理處罰條例第33條第1 項第3
    款規定，裁處罰鍰新臺幣（下同）五千元，並依同法第63條
    第1 項第3 款規定記違規點數1 點乙節，有舉發違反道路交
    通管理事件通知單、裁決書各1 件在卷可按（見本院卷第21
    頁、第5頁）。
四、經查：
  (一)異議人於前揭時、地駕駛車號車號X7-568號營業貨櫃曳引車
    ，在國道一號南下153 公里處，行駛於中線車道之事實，業
    據異議人坦認在卷（見本院卷第33頁），核與證人即員警甲
    ○○證稱：當時（即95年10月13日）伊執勤之地點係在國道
    一號南下153 公里處，…伊發現異議人駕駛聯結車行駛於中
    間（線）車道等語相符，應屬可採（見本院卷第31頁）。
  (二)異議人固辯稱：當時伊所行駛之外側車道前方有一慢速車阻
    撓，伊為免不斷踩煞車而失速，遂改為行駛中線車道超車，
    況上開路段旁立有標誌載明「內線車道為超車車道」，伊並
    未違反道路交通安全規則云云（見本院卷第33頁、第32頁）
    。但查，異議人於前揭時點所行經之國道一號南下153 公里
    處係屬設有禁止標誌之長陡坡下坡路段，該國道一號南向15
    1 公里加150 公尺處並設有門架式「載重車聯結車限行外側
    車道」標誌乙節，業據內政部警政署國道公路警察局第三警
    察隊95年12月29日公警三交字第0950373407號函、95年11月
    10日公警三交字第0950372743號函覆說明甚詳，並有該路段
    現場照片5 幀在卷足憑（見本院卷第23頁、第17頁、第24頁
    ）。又證人即員警甲○○證稱：…在舉發地點前之國道一號
    南下151 公里加150 公尺處，即設有門架式標誌要求聯結車
    駕駛人僅限行於外側車道，…該路段旁雖設有標誌指明內線
    車道為超車車道，然該標誌僅限用於小型車，…伊發現異議
    人聯結車時，異議人所駕駛之聯結車已行駛在中線車道，當
    時在附近路段外側車道雖有一部小型車之車速較慢，但也有
    大貨車在同車道跟在該小型車車後行駛，那些大貨車並沒有
    利用中線車道超車等語（見本院卷第31頁、第32頁、第34頁
    ），堪認異議人駕車行經之路段因屬長陡坡之下坡路段，且
    斯時並無足致異議人超越前車、變換車道之任何特殊情狀存
    在，異議人自不得任意變換車道超車，異議人復未能舉證證
    明前揭時、地究有何特殊情狀致其有變換車道之必要，是僅
    憑異議人之片面陳述尚難推認其辯詞為真，故異議人所辯上
    情洵不足採。
  (三)另異議人辯稱：上開舉發路段路旁所設立上載「內線車道為
    超車道」之標誌，有致人混淆誤認於該路段得以利用內線車
    道超車之情云云。惟據證人甲○○證稱：各路段均有標誌指
    明內線車道為超車車道，然該標誌係針對小型車而言，駕駛
    大貨車原即不得行駛內線車道等語（見本院卷第32頁），證
    人即員警阮西川復證稱：依高速公路管制規則第8 條第1 項
    規定，聯結車在長陡下坡蹌段，只限行外側車道，且禁止超
    車，故駕駛聯結車行駛於中線車道亦與法有違等語（見本院
    卷第32頁）。再佐以異議人供稱：伊於82年間考領聯結車駕
    駛執照後，即以駕駛聯結車行駛高速公路長途運輸為業約10
    數年，在此期間伊亦曾因在高速公路行駛於內側車道為警舉
    發等語（見本院卷第33頁），足見異議人應有相當之智識、
    經驗足以辨識高速公路沿途之各該交通標誌，且知悉駕駛聯
    結車行經長陡下坡路段應限行於外側車道，非有特殊情狀發
    生，不得變換車道，故上開舉發路段道路旁固另立有內容為
    「內線車道為超車道」之標誌，當亦不致混淆異議人，異議
    人前開辯解，殊非可採。
  (四)異議人復辯稱：同路段亦有其他大貨車利用中線車道超車，
    卻未為警攔查舉發，員警對伊所為舉發有違公平原則云云。
    惟本件縱認員警未及開單舉發其他大貨車違規利用中線車道
    超車，亦無解於異議人確已違反前揭交通安全規則之情事，
    已如前述，自無從執此作何有利於異議人之判斷。
五、綜上，本件事證明確，異議人違反首揭高速公路交通管制規
    則之規定，已堪認定，故原處分機關，依前開道路交通處罰
    條例之規定，裁決處以異議人罰鍰五千元，並記違規點數1
    點，於法並無不合，異議人之聲明異議，為無理由，應予駁
    回。
六、據上論結，應依道路交通案件處理辦法第19條，裁定如主文
    。
中　　華　　民　　國　　96　　年　　1 　　月　　29　　日
                  交通法庭　　　法　官  賴文姍
上開正本證明與原本無異。
如不服本裁定，應於裁定送達後5日內，向本院提出抗告狀。
中　　華　　民　　國　　96　　年　　1 　　月　　29　　日
                                書記官  王高山
